【裁判字號】    96,重訴,212
【裁判日期】    980410
【裁判案由】    侵權行為損害賠償
【裁判全文】
臺灣高雄地方法院民事判決             96年度重訴字第212號
原      告  丙○○
                      號
原      告  甲○○
                      號
前列二人共同
兼訴訟代理  陳肅昱
人
原      告  陳肅昱
前列三人共同
訴訟代理人  林柏瑞律師
訴訟代理人  林復華律師
被      告  乙○○
被      告  何昭生即永誠服裝商行
訴訟代理人  丁○○
當事人間請求侵權行為損害賠償事件，本院民國98年3 月19日言
詞辯論終結，判決如下：
  主  文
被告應連帶給付原告丙○○新台幣貳拾陸萬貳仟元；被告應連帶
給付原告甲○○新台幣參拾壹萬參仟元；被告應連帶給付原告陳
肅昱新台幣貳拾萬參仟貳佰捌拾陸元；及均自民國九十六年七月
七日起至清償日止按年息5%計算之利息。
原告其餘之訴駁回。
訴訟費用由被告連帶負擔十分之一，餘由原告負擔。
本判決原告勝訴部分於原告丙○○以新台幣捌萬柒仟元、原告甲○○以新台幣壹拾萬伍仟元、陳肅昱以新台幣以新台幣陸萬捌仟
元供擔保後，得假執行；但被告如分別以新台幣貳拾陸萬貳仟元
、參拾壹萬參仟元、貳拾萬參仟貳佰捌拾陸元為原告丙○○、甲○○、陳肅昱預供擔保後，得免為假執行。
原告其餘假執行之聲請駁回。
  事  實
一、原告主張：被告乙○○為被告何昭生即永誠服裝行之受僱人
    ，於民國96年5 月4 日上午8 時許，因執行職務而駕駛車號
    0939-FD 號自小客車，沿高雄市○○○路由南向北行駛至該
    路與修文街口時，竟疏於注意而撞及被害人蕭詩平所騎乘車
    號HFP-187 號機車，致蕭詩平當場顱內出血，雖經送醫急救
    ，仍於同年月9 日死亡。原告陳肅昱為蕭詩平之配偶，並為
    蕭詩平支出醫療費新台幣（下同）5,888 元、殯喪費531,71
    0 元及精神慰撫金250 萬元；原告丙○○、甲○○則為蕭詩
    平之父母，亦得分別請扶養費740,887 元、916,718 元及精
    神慰撫金各220 萬元。又被告何昭生即永誠服裝行為乙○○
    之僱用人，自應負連帶賠償責任。爰依侵權行為之法律關係
    ，提起本訴，並聲明求為命被告連帶給付陳肅昱3,037,598
    元、給付丙○○2,940,887 元、給付甲○○3,116,718 元，
    及均加計自起訴狀繕本送達翌日起算法定遲延利息，且願供
    擔保為假執行之判決。
二、被告則以：乙○○就本件交通事故之發生並無過失，而原告
    請求之殯葬費、扶養費及精神慰撫金均屬過高等語，資為抗
    辯，並聲明駁回原告之訴及如受不利判決願供擔保為假執行
    。
三、爭執與不爭執事項：
  (一)不爭執部分：
  1.乙○○為何昭生即永誠服裝行之受僱人，於96年5 月4 日上
    午8 時許，因執行職務而駕駛車號0939-FD 號自小客車，沿
    高雄市○○○路由南向北行駛至該路與修文街口時，與被害
    人蕭詩平所騎乘車號HFP-187 號機車相撞，蕭詩平因而顱內
    出血，雖經送醫急救，仍於同年月9 日死亡。陳肅昱為蕭詩
    平之配偶，丙○○、甲○○則為蕭詩平之父母。有戶籍謄本
    在卷可稽。
  2.若原告得請求賠償時，被告對醫療費用為5,888 元、納骨堂
    費用38400 元、喪葬費用總數500000元、扶養費用原告丙○○部分以740000元、原告甲○○部分以910000元計算部分不
    爭執。
  (二)爭執部分：
  1.乙○○就本件交通事故之發生有無過失；蕭詩平是否與有過
    失。
  2.若原告得請求賠償時，其請求之精神慰撫金以若干為適當。
四、被告乙○○就本件交通事故之發生有無過失；蕭詩平是否與
    有過失？
（一）、按汽車行駛時，駕駛人應注意車前狀況，並隨時採取必
        要之安全措施，以避免危險之發生，道路交通安全規則
        第94 條 第3 項定有明文。本件觀諸卷附道路交通事故
        現場圖及肇事現場蒐證照片所示（見相驗卷第11頁、第
        19至44頁），事故發生前，被告乙○○之汽車係沿中山
        二路快車道由南往北方向行駛，被害人之機車則係沿修
        文街由東往西方向行駛。事故發生後，被告之汽車停放
        於中山二路外側快車道上（其左側車輪稍微跨越分道線
        ），被害人之機車往北倒置在被告車輛正前方，被告汽
        車之煞車痕起點及被害人機車刮地痕起始位置，均在被
        告汽車後方之橫跨中山二路人行道上，且兩者距離相差
        無幾，足見被告係於其車撞上被害人之機車後始踩煞車
        ，於此之前被告並未採取任何避煞措施。佐以：1.被告
        於偵查中供稱：我駕車沿中山二路由南往北方向行駛，
        到路口時我是綠燈，我先看右方沒有車要通過路口，我
        又看左邊，結果開過3 分之2 路口時，突然發現被害人
        闖紅燈從右方衝出來，我反應不及撞上該車，當時時速
        約50、60公里等語（見偵卷第62頁）；2.本件事故發生
        時天氣晴，日間自然光線，柏油路面乾燥、無缺陷、無
        障礙物，視距良好，有道路交通事故調查報告表 (一)
        可參（見偵卷第12頁）；又中山二路由南往北方向視距
        良好，無障礙物擋住視線等節，益徵被告是時駕車駛入
        中山二路與修文街交岔路口時，並未確實注意車前狀況
        ，以致未發現蕭詩平騎乘機車自右前方駛入該路口，待
        其查覺時，蕭詩平之機車已幾駛至其汽車之前方，被告
        已無法做出有效之避煞，其車頭乃直接撞擊機車左側，
        是被告駕車確有未注意車前狀況之情，殆可認定。被告
        於本件車禍發生時已考領有普通小型車駕駛執照，此觀
        之道路交通事故調查報告表 (二)之 記載即明（見相驗
        卷第12頁），以其考領有適當駕駛執照之智識及駕駛經
        驗，對於上開規定理應知之甚詳，並具有注意能力；又
        本件事故發生之時，天氣晴，日間自然光線，柏油路面
        乾燥、無缺陷，中山二路由南往北方向視距良好，無障
        礙物擋住視線，前已述及，則被告當時自無不能注意之
        情事。再本件車禍撞擊地點至被害人行向之修文街停止
        線距離有19.2公尺（此有高雄市政府警察局前鎮分局函
        附之現場會勘紀錄可參），其間容尚有相當之距離，如
        被告斯時確已盡到注意車前狀況之行車義務，其實不至
        於直至被害人之機車幾已駛至其汽車前方時，始發現該
        機車之存在，並於撞擊被害人之機車後，始得以開始採
        取避煞措施，是以，被告之駕駛行為確有過失無疑。本
        件被告對車禍事故之發生，既有疏未注意車前狀況之過
        失，而被害人復因此車禍死亡，則被告之過失行為與被
        害人之死亡間，顯有相當因果關係存在。
（二）、被告堅稱其行向之號誌係「綠燈」，而與證人即在場目
        擊車禍發生之莊素金於警詢、偵查時證述：事發時我駕
        駛車牌號碼YZ-1 870號自用小客車，沿中山二路由南往
        北方向行駛於內側快車道，行經車禍地點時，交通號誌
        是綠燈，當時被告車輛行駛在我右前方外側快車道，快
        通過路口時，我聽見碰一聲，眼睛餘光看見有物體落在
        我車前方，就緊急踩煞車，停車後才知道我右前方被告
        車輛撞到車牌號碼HFP-187 號重型機車，被害人就落在
        我車子右前輪前，我確定我與被告通過路口時交通號誌
        是綠燈等語（見偵卷第10頁、第95頁）；以及證人即案
        發時在場之周婷婷於偵查及原審審理結證稱：事發前我
        駕車沿中山二路行駛，行進方向與被告同一，我在內側
        ，被告在外側右前方，我進入中山二路與修文街交岔路
        口後，因為要左轉，所以將車停在路中央等待左轉修文
        街，當時中山二路是綠燈，我聽見砰一聲後轉過頭看才
        知發生車禍等語（見偵卷第95頁），互核一致。衡諸證
        人莊素金、周婷婷與被告及被害人均不相識，且無任何
        利害糾葛，僅係於案發時適經該處而目擊車禍事故之發
        生，並無刻意迴護被告，而陷己身於刑法偽證罪責風險
        之必要與可能，是渠等所言自屬客觀可信。據上，被告
        於事故發生當時之行車號誌為綠燈一節，足可認定。本
        件交通事故發生時，被告係於中山二路之號誌為綠燈時
        通過路口，而被害人係自修文街闖越紅燈欲通過該路致
        與被告駕駛之車輛發生碰撞，業經認明如前，足認被害
        人就本件交通事故之發生，確有未遵守道路交通號誌指
        示之過失。本件事故經送高雄市政府交通局車輛行車事
        故鑑定委員會鑑定結果，雖認「當事人蕭詩平小姐已身
        故，其行向之號誌不明，本會未便遽作鑑定；惟如證人
        證詞屬實，蕭詩平小姐闖紅燈為肇事原因」，有該委員
        會96年9 月4 日高市車鑑字第0960003142號函存卷可稽
        ，本件證人之證詞為可採已如前述，從而被害人就本件
        車禍之發生因闖紅燈而與有過失乃可認定。
五、按「因故意或過失，不法侵害他人之權利者，負損害賠償責
    任。」、「汽車、機車或其他非依軌道行駛之動力車輛，在
    使用中加損害於他人者，駕駛人應賠償因此所生之損害。」
    、「受僱人因執行職務，不法侵害他人之權利者，由僱用人
    與行為人連帶負損害賠償責任。但選任受僱人及監督其職務
    之執行已盡相當之注意或縱加以相當之注意而仍不免發生損
    害者，僱用人不負賠償責任。」，民法第184 條第1 項前段
    、第191 條之2 前段、第188 條第1 項分別定有明文。被告
    乙○○就系爭車禍事故之發生，既有疏未注意車前狀況之過
    失，且被害人因系爭車禍事故而死亡，已如上述，而被告何
    昭生於系爭車禍事故發生之時，係為被告乙○○之僱用人，
    亦為兩造所不爭執。則依上開條文規定，被告乙○○於系爭
    車禍事故既有前揭過失而致被害人，原告依侵權行為損害賠
    償請求權主張被告乙○○與其僱用人即被告何昭生應連帶負
    賠償責任者，依法洵屬有據，自應予以准許。被告乙○○既
    有疏未注意車前狀況之過失，而被害人亦有行經號誌路口，
    未依號誌行駛闖紅燈之重大過失行為，本院斟酌兩造於系爭
    車禍事故發生之一切情狀，認被告就系爭車禍事故之發生應
    負30 %過失責任，餘之過失責任則應由被害人自負。
六、原告依法得請求被告損害賠償之數額若干：
（一）按因故意或過失不法侵害他人之權利者，負損害賠償責任
      ；不法侵害他人致死者，對於支出醫療及增加生活上需要
      之費用或殯葬費之人，亦應負損害賠償責任；不法侵害他
      人致死者，被害人對於第三人負有法定扶養義務者，加害
      人對於該第三人亦應負損害賠償責任；直系血親相互間互
      負扶養義務。民法第184 條第1 項前段、第192 條第1 項
      、第2 項、第1114條第1 款分別定有明文。又按不法侵害
      他人致死者，被害人之父、母、子、女及配偶，雖非財產
      上之損害，亦得請求賠償相當之金額，民法第194條定有
      明文。次按，慰藉金之賠償須以人格權遭遇侵害，使精神
      上受有痛苦為必要，其核給之標準固與財產上損害之計算
      不同，然非不可斟酌雙方身分資力與加害程度，及其他各
      種情形核定相當之數額，最高法院51年台上字第223 號著
      有判例意旨可資參照。
（二）查被害人蕭詩平為原告丙○○、甲○○之獨生女，原告陳
      肅昱之配偶，其為淡江大學雙學位學士畢業，服務於日商
      公司，死亡時年僅29歲，結婚剛滿二年，丙○○民國42年
      生、甲○○43年生，車禍發生時分別為54、55歲，其中年
      遭遇獨生女死亡之傷痛，其精神遭遇痛苦乃可認定。原告
      陳肅昱為大學畢業，被告乙○○高中畢業，受僱他人擔任
      業務員，月薪16500 元，被告何昭生開設服裝商行，從事
      商業此為兩造所不爭執。本院審酌兩造之身分、地位、經
      濟狀況，被告之加害程度，原告痛失愛女，痛失摯愛配偶
      ，其悲痛之情可想而知，心理上所受之痛苦折磨等一切情
      狀，認原告請求精神慰撫金之數額各以180 萬元為適當，
      逾此數額之請求，即難准許。
（三）又按保險人依強制汽車責任保險法規定給付之保險金，視
      為加害人或被保險人損害賠償金額之一部分；加害人或被
      保險人受賠償請求時，得扣除之；父母及配偶為受害人之
      同一順位遺屬，應按人數平均分配保險給付，強制汽車責
      任保險法第32條、第11條第1 、2 項定有明文。原告因本
      件交通事故，已受領強制汽車責任保險金150 萬元之事實
      ，為兩造所不爭，是依前揭規定，原告受領之上開保險金
      應視為加害人損害賠償金額之一部分而予以扣除，及原告
      每人應扣除50萬元。
（四）原告得請求之數額
１、丙○○部分：
    扶養費740000元、精神慰撫金0000000 元，合計0000000 元
    乘以30﹪＝762000元。再扣除500000元之強制險給付，其得
    請求之金額為262000元（000000-000000 ＝262000）
２、甲○○部分：
    扶養費910000元、精神慰撫金0000000 元，合計0000000 元
    乘以30﹪＝813000元。再扣除500000元之強制險給付，其得
    請求之金額為313000元（000000-000000 ＝313000）
３、陳肅昱部分：
    醫療費用5888元、納骨堂費用38400 元、其餘喪葬費用
    500000元、精神慰撫金0000000 元，合計0000000 元乘以30
    ﹪＝703286元。再扣除500000元之強制險給付，其得請求之
    金額為203286元（000000-000000 ＝203286）
七、綜上所述，原告依侵權行為之法律關係，請求被告應連帶給
    付原告丙○○262000元、甲○○313000元、陳肅昱203286元
    ；及均自起訴狀繕本送達翌日即96年7 月7 日起至清償日止
    按年息百分之5 計算之利息，為有理由，應予准許；逾此範
    圍之請求，為無理由，應予駁回。又原告陳明願供擔保，請
    准宣告假執行，經核合於法律規定，爰分別酌定相當之擔保
    金額併予宣告之。至原告敗訴部分，其假執行聲請即失所附
    麗，應併予駁回。
八、本件事證已臻明確，兩造其餘陳述及攻擊防禦方法經本院斟
    酌後認均不影響本判決之結果，爰不再逐一詳予論述。均附
    此敘明。
九、據上論結，本件原告之訴為一部有理由，一部無理由，依民
    事訴訟法第79條、第85條第2 項、第390 條第2 項，第392
    條第2 項，判決如主文。
中    華    民    國    98    年    4     月    10    日
                  民事第四庭法  官  陳樹村
正本係照原本作成。
如不服本判決，應於判決送達後20日內向本院提出上訴狀並表明
上訴理由，如於本判決宣示後送達前提起上訴者，應判決送達後
10日內補提上訴理由書（須附繕本）。
中    華    民    國    98    年    4     月    10    日
                            書記官  葉姿敏


司法院資訊處製作；財團法人民間司法改革基金會備份。
